【裁判字號】    96,交聲,1664
【裁判日期】    970117
【裁判案由】    交管條例聲異
【裁判全文】
臺灣板橋地方法院交通事件裁定        96年度交聲字第1664號
原處分機關  交通部公路總局臺北區監理所板橋監理站
異  議  人
即受處分人  甲○○
上列受處分人因違反道路交通管理處罰條例事件，對於交通部公
路總局臺北區監理所板橋監理站於九十六年九月二十八日所為之
處分（原處分案號：板監裁字裁四一─Ｃ00000000號）
，聲明異議，本院裁定如下：
    主  文
原處分撤銷。
甲○○汽車駕駛人，駕駛執照業經註銷仍駕駛機器腳踏車，處罰
鍰新臺幣玖仟陸佰元。
    理  由
一、原處分意旨略以：異議人即受處分人甲○○於民國九十六年
    一月二十日二十時四十五分許，駕駛車牌號碼ＱＲＵ─０一
    八號輕型機車，行經臺北縣板橋市○○○路與重慶路口，因
    「未領有駕駛執照駕駛機器腳踏車」之違規，經臺北縣政府
    警察局板橋分局交通裁決室，依原處分機關函送後逕行舉發
    。嗣經原處分機關於九十六年九月二十八日以板監裁字裁四
    一─Ｃ00000000號違反道路交通管理事件裁決書，
    依道路交通管理處罰條例第二十一條第一項第一款及違反道
    路交通管理事件統一裁罰基準表，裁處罰鍰新臺幣（下同）
    九千六百元。
二、本件異議意旨略以：異議人駕駛車牌號碼ＱＲＵ─０一八號
    輕型機器腳踏車，當時經警察確實查驗駕照無誤，且未給當
    事人舉發違反道路交通管理事件通知單，不知何故收到此單
    ？經查道路交通安全規則第六十一條第四款規定已領有小型
    車駕駛執照得駕駛輕型機器腳踏車，爰依法聲明異議，請求
    撤銷原處分云云。
三、按處理違反道路交通管理事件，有關文書送達之程序，依行
    政程序法之規定，違反道路交通管理事件統一裁罰基準及處
    理細則第五條定有明文。又送達，於應受送達人之住居所、
    事務所或營業所為之；於應送達處所不獲會晤應受送達人時
    ，得將文書付與有辨別事理能力之同居人、受僱人或應送達
    處所之接收郵件人員，行政程序法第七十二條第一項前段、
    第七十三條第一項分別定有明文。次按汽車駕駛人，駕駛執
    照業經吊銷、註銷仍駕駛小型車或機器腳踏車者，處新臺幣
    六千元以上一萬二千元以下罰鍰，道路交通管理處罰條例第
    二十一條第一項第四款定有明文。
四、經查：
  (一)異議人前於八十六年十一月二十九日，因騎乘機車未戴安全
    帽之違規行為，經警當場舉發，異議人逾應到案日期未到案
    ，而經原處分機關於九十年一月三十日以板監裁字裁00－
    00000號違反道路交通管理事件裁決書，裁處異議人罰
    鍰新臺幣五百元；罰鍰逾期不繳納者，自九十年三月二日起
    易處吊扣駕駛執照一個月，於九十年三月十六日前未繳送駕
    駛執照者，自九十年三月十七日起易處吊銷並逕行註銷駕駛
    執照。嗣上開裁決書經合法送達後，異議人始終未到案繳納
    罰鍰，亦未繳送駕駛執照，原處分機關即自九十年三月十七
    日起註銷異議人之重型機車駕駛執照，此有臺北縣警察局北
    縣警刑交乙字第０七五一九八號違反道路交通管理事件通知
    單、上開裁決書、由異議人母親蔡翁愛玉蓋印簽收上開裁決
    書之掛號郵件收件回執、機車駕照基本資料查詢表各一紙在
    卷可參，則異議人之重型機車駕駛執照自九十年三月十七日
    起即經原處分機關註銷無誤。
  (二)異議人復於九十三年五月十一日，因騎乘機車未戴安全帽之
    違規行為，經警當場舉發，異議人逾應到案日期未到案，而
    經原處分機關於九十三年八月三十日以板監違字第裁四一－
    Ｃ00000000號違反道路交通管理事件裁決書，裁處
    異議人罰鍰五百元；罰鍰逾期不繳納者，自九十三年九月三
    十日起易處吊扣駕駛執照一個月，於九十三年十月十四日前
    未繳送駕駛執照者，自九十三年十月十五日起易處吊銷，並
    逕行註銷駕駛執照。嗣上開裁決書經合法送達後，異議人始
    終未到案繳納罰鍰，亦未繳送駕駛執照，原處分機關即自九
    十三年十月十五日起註銷異議人之汽車駕駛執照，此有臺北
    縣政府警察局北縣警交字第Ｃ00000000號違反道路
    交通管理事件通知單、上開裁決書、由異議人母親蔡翁愛玉
    蓋印簽收上開裁決書之掛號郵件收件回執、駕照基本資料查
    詢表各一紙及交通部公路總局臺北區監理所板橋監理站九十
    六年十二月七日北監板二字第○九六○○○四三四三號函一
    份在卷可憑，是以異議人之汽車駕駛執照自九十三年十月十
    五日起已經原處分機關註銷無訛。
  (三)本件異議人原持有之機車駕駛執照、汽車駕駛執照均經原處
    分機關註銷俱如前述，詎其仍於九十六年一月二十日晚間八
    時四十五分許，在臺北縣板橋市○○○路騎乘車牌號碼ＱＲ
    Ｕ─０一八號輕型機車，是其顯有「汽車（含機器腳踏車）
    駕駛人，駕駛執照業經註銷仍駕駛機器腳踏車」之違規行為
    甚明，自應依道路交通管理處罰條例第二十一條第一項第四
    款規定裁罰。原處分機關誤認異議人係「未領有駕駛執照駕
    駛機器腳踏車」而依道路交通管理處罰條例第二十一條第一
    項第一款裁罰，尚有未洽，自應撤銷原處分，依道路交通管
    理處罰條例第二十一條第一項第四款論處，以資適法。
  (四)至異議人辯稱未收到舉發違反道路交通管理事件通知單云云
    ，惟查，該舉發通知單業經原舉發機關於九十六年四月二日
    合法送達於異議人之居所臺北縣板橋市○○路忠義巷二十三
    弄十三號，由異議人之母親蔡翁愛玉蓋印收受；本件裁決書
    並於九十六年十月一日合法送達於異議人之住所苗栗縣後龍
    鎮海口九十三號由異議人之父親蔡阿地蓋印收受等情，有掛
    號郵件收件回執、原處分機關之送達回證各一紙在卷可憑。
    又本件應到案日期為九十六年四月二十七日，有臺北縣政府
    警察局北縣警交字第Ｃ00000000號違反道路交通管
    理事件通知單一紙存卷足佐，是異議人逾應到案日期六十日
    以上仍未到案，自應依違反道路交通管理事件統一裁罰基準
    表，裁處最高額罰鍰新臺幣九千六百元。從而，異議人以上
    開情詞置辯，委不足採。本件異議人執詞提出異議，雖無理
    由，惟原處分既有上開可議之處，自應由本院撤銷原處分，
    改依道路交通管理處罰條例第二十一條第一項第四款及違反
    道路交通管理事件統一裁罰基準表，裁處如主文所示。
據上論斷，應依道路交通案件處理辦法第二十條，裁定如主文。
中    華    民    國    97    年    1     月    17    日
                    交通法庭    法  官  張筱琪
以上正本證明與原本無異
如不服本裁定，應於裁定送達後五日內敘明抗告理由，向本院提
出抗告狀。
                                書記官  林怡君
中    華    民    國    97    年    1     月    17    日


司法院資訊處製作；財團法人民間司法改革基金會備份。
